臺灣高等法院刑事裁定
110年度抗字第1227號
抗  告  人
即  被  告  黃得容


                    現於法務部○○○○○○○○○○○執                      行中
上列抗告人因違反毒品危害防制條例案件，不服臺灣新北地方法
院中華民國109年10月28日裁定（109年度審訴字第1768號），提
起抗告，本院裁定如下：
    主  文
抗告駁回。                                              
    理  由
一、原裁定意旨略以：本件抗告人即被告黃得容因違反毒品危害
    防制條例案件，於收受原審109年度審訴字第1768號判決後
    ，於民國109年10月15日向法務部○○○○○○○○戒護科遞狀提起
    上訴，復經該監所於同年月20日送交原審，前開書狀中雖使
    用「非常上訴陳述理由」字樣，惟觀諸該書狀內容，通篇係
    表達本件是警察強迫被告採尿，採證違法，該尿液報告無證
    據能力，判決既有違法之處，應諭知被告無罪判決之意旨，
    且依刑事訴訟法第441條規定可知非常上訴僅最高法院檢察
    署檢察總長有權提起，被告本人無權提起，是本院自不受被
    告所使用之文字拘束，應認被告提出本件書狀之真意，係對
    原審109年度審訴字第1768號判決不服而提起上訴，不因其
    書狀誤繕為「非常上訴陳述理由」而有不同，合先敘明。又
    被告因違反毒品危害防制條例案件，經原審於109年8月25日
    以109年度審訴字第1768號刑事判決公訴不受理在案，並於
    同年10月5日確定等情，有前揭刑事判決、本院前案案件異
    動查證作業資料、臺灣新北地方法院刑事書記官辦案進行簿
    各1份在卷可稽，堪予認定。惟被告遲至109年10月15日始向
    其執行中之監所長官提出上訴，此觀其所提刑事上訴狀（誤
    繕為「非常上訴陳述理由」狀）上之法務部○○○○○○○○戒護科
    收狀戳章自明，是本件上訴顯已逾期，其上訴違背法律上之
    程序，且無從補正，自應予駁回等語。
二、按於司法實務運作上，就所受理當事人或其相關人員的請求
    、聲明或聲請案，概不受其所用詞文拘束，亦即仍應尋繹其
    意涵，探求真意，而後依法律規定適切處理（最高法院105
    年度台抗字第408號裁定意旨參照）。又抗告為不服法院裁
    定而請求救濟之方法，不因其形式上誤用上訴或其他字樣而
    異其效力。查本件被告於109年11月4日向原審法院提出之書
    狀固記載「上訴狀」，然被告係於109年11月3日收受原審本
    件裁定後，於隔日經監所長官向原審遞此狀，循此時序脈絡
    ，應係對本件原審109年度審訴字第1768號裁定表示不服之
    意，是依前揭最高法院裁定意旨，堪認被告所提出之「上訴
    狀」係為「抗告狀」之誤載，應依刑事訴訟法抗告程序處理
    ，合先敘明。　
三、抗告意旨略以：本件警察對被告違法拘捕及採尿，所取得之
    尿檢報告無證據能力，應諭知被告無罪等語。
四、按上訴期間為20日，自送達判決後起算；原審法院認為上訴
    不合法律上之程式或法律上不應准許或其上訴權已經喪失者
    ，應以裁定駁回之，刑事訴訟法第349條前段、第362條前段
    分別定有明文。次按監所與法院間無在途期間可言，是上訴
    人或抗告人在監獄或看守所，如向該監所長官提出上訴或抗
    告書狀，因不生扣除在途期間之問題，故必在上訴或抗告期
    間內提出者，始可視為上訴或抗告期間內之上訴或抗告；如
    逾期始向該監所長官提出上訴或抗告書狀，即不得視為上訴
    、抗告期間內之上訴、抗告，雖監所長官即日將上訴、抗告
    書狀轉送法院收文，因無扣除在途期間之可言，其上訴、抗
    告仍屬已經逾期（最高法院86年度台抗字第80號裁判意旨參
    照）。
五、經查：被告因違反毒品危害防制條例案件，經原審於109年8
    月25日以109年度審訴字第1768號判決公訴不受理，嗣該判
    決正本於109年9月2日送達至受刑人所在之法務部○○○○○○○○○
    ○○，由受刑人親自簽名捺印並收受，此有原審送達證書在卷
    可稽（見原審審訴字影卷第45頁）。則依上開規定，被告之
    上訴期間應自其收受判決正本翌日即109年9月3日起算20日
    ，至109年9月22日為上訴之末日。然被告竟遲至109年10月1
    5日始向原審提起第二審上訴，此有被告所提刑事上訴狀（
    誤繕為「非常上訴陳述理由」狀）上法務部○○○○○○○○戒護科
    收狀戳記在卷為憑（見原審審訴字影卷第49頁）。是被告提
    起上訴顯已逾越法定上訴期間，則原裁定以被告所提本件上
    訴逾越上訴期間，其上訴違背法律上之程式，且無從補正，
    依刑事訴訟法第362條前段規定，裁定駁回其上訴，於法並
    無不合。抗告意旨所陳，並不影響其因上訴逾期而違背法律
    上程式之事實，且未能敘明或提出其非因過失而遲誤上訴期
    間之理由及證據，是抗告意旨徒執前詞提起本件抗告，為無
    理由，應予駁回。至原審109年度審訴字第1768號判決既已
    確定，自無從再循通常上訴程序予以救濟，末此敘明。
據上論斷，應依刑事訴訟法第412條，裁定如主文。
中　　華　　民　　國　　110 　年　　8 　　月　　16　　日
                  刑事第十九庭  審判長法　官  曾淑華
                                      法　官  許文章
                                      法　官  陳文貴
以上正本證明與原本無異。
如不服本裁定，應於收受送達後五日內向本院提出再抗告狀。
                                      書記官  俞妙樺
中　　華　　民　　國　　110 　年　　8 　　月　　16　　日